【裁判字號】    94,簡上,245
【裁判日期】    950628
【裁判案由】    竊盜
【裁判全文】
臺灣嘉義地方法院刑事判決             94年度簡上字第245號
    上  訴  人  臺灣嘉義地方法院檢察署檢察官
    被      告  乙○○
                        現在臺灣臺南戒治所強制戒治中
上列上訴人因被告竊盜案件，不服本院簡易庭中華民國九十四年
十月十八日九十四年度朴簡字第一五九號第一審判決（聲請簡易
判決處刑案號：臺灣嘉義地方法院檢察署九十四年度偵字第五六
○一號），提起上訴及移送併辦（臺灣臺南地方法院檢察署九十
四年度營偵字第一二二三號、九十五年度偵字第三二一九號、九
十五年度偵字第六八一七號），本院管轄之第二審合議庭改依通
常程序審理後，為第一審判決如下：
    主  文
原判決撤銷。
乙○○共同常業竊盜，處有期徒刑參年。如附表一至四所示之物
品均沒收。
    事  實
一、乙○○前未曾受有期徒刑以上刑之宣告。其意圖為自己不法
    所有，恃竊盜為生，先後於：
  (一)民國九十四年九月二十二日上午八時三十分許，在臺南縣新
    營市太北里太子宮四十四之二十八號前，見趙仁利所有之牌
    照號碼五六二六－ＧＬ號自用小貨車車窗未關且車門未上鎖
    ，即徒手竊取該車，得手後以之為代步工具。
  (二)九十四年九月二十六日上午九時三十分許，駕駛上開竊得之
    贓車，行經嘉義縣布袋鎮○○里段某工寮，見該工寮之鐵片
    圍牆倒下，有機可乘，遂從該處進入工寮內徒手竊取甲○○
    所有之二十二片水溝鐵蓋板得手，並將之搬置於前開贓車上
    。嗣於同日上午十時三十分許，乙○○駕駛前開贓車行經嘉
    義縣六腳鄉○○村○○道路時，為警攔查臨檢，始知悉上情
    。
二、乙○○意圖為自己不法所有，恃竊盜為生，於九十四年七月
    九日下午七時許，攜帶其所有客觀上足以對人之身體及生命
    造成危害之兇器即鐵鎚一支（未扣案，如附表一），至臺南
    縣北門鄉○○村○○○段四六八號漁塭，竊取蔡順益所有之
    銅製水閥開關一組得手。
三、乙○○意圖為自己不法所有，恃竊盜為生，與恃竊盜為生之
    翁建興共組竊車勒贖集團，共同基於常業竊盜之犯意聯絡及
    恐嚇取財之概括犯意聯絡，先後於：
  (一)九十四年三月十五日凌晨一時至二時許，乙○○駕駛懸掛Ｔ
    Ａ－○二四五號車牌（該車牌係不詳之人於不詳時、地所竊
    得）之牌照號碼ＵＨ－二七五三號大慶牌自用小客車（下稱
    大慶小客車，係不知情之李連春所有，而遭不詳之人於九十
    四年三月十四日晚間在臺南縣麻豆鎮○○路六十八之十五號
    前所竊得）搭載翁建興，至臺南縣學甲鎮○○街與和平路交
    岔路口，由翁建興持其所有如附表二所示之物品（其中編號
    二、四至十四之物品為客觀上對於人之身體及生命具有危害
    之兇器），破壞劉佳典管領使用之牌照號碼ＴＬ－七○八五
    號裕隆牌淺綠色自小貨車車門鎖及電門鎖，竊取該車。得手
    後，將劉佳典置於車內之皮夾一只（內有劉佳典機車駕照、
    健保卡各一張，信用卡二張）置於上開大慶小客車內，嗣由
    翁建興於同月十五日下午二時許，以門號00000000
    00號行動電話撥打劉佳典之行動電話，向劉佳典恫嚇匯款
    新台幣（下同）一萬元以贖回車輛等言詞，後因劉佳典表示
    金額過高，始降為八千元，並指示劉佳典將款項匯入指定帳
    戶，惟劉佳典尚未匯款，該車即於同日下午三時為警方在臺
    南縣佳里鎮○○里○○○路旁某空地尋獲，恐嚇取財終告不
    遂。
  (二)九十四年三月十五日凌晨二時許，乙○○駕駛上開大慶小客
    車搭載翁建興，至臺南縣佳里鎮興化里四七九之九號旁，以
    同上方式竊取莊憶欣所有牌照號碼Ｊ三－八二二一號三陽喜
    美白色自小客車得手。惟乙○○、翁建興未及勒贖即於翌日
    經警查獲，恐嚇取財亦告不遂。
  (三)九十四年三月間某日下午七時許，由乙○○駕駛上開大慶小
    客車搭載翁建興，至臺南縣新營市○○路三十一巷巷口，以
    同上方式竊取張永宏所有牌照號碼Ｎ二－○七八二號自用小
    客車，但因無法發動，僅竊得張永宏置於車內之測速器一台
    、記事本一本，並將該記事本置於上開大慶小客車內，恐嚇
    取財亦告不遂。
  (四)九十四年三月十六日凌晨零時許，乙○○駕駛上開大慶小客
    車搭載翁建興，至臺南縣下營鄉○里村○○街三十號前，以
    同上手法竊取楊添吉管領使用之牌照號碼Ｊ五－三八六二號
    自用小貨車（下稱箱型車）。得手後，翁建興駕駛該箱型車
    至臺南縣麻豆鎮麻口里十號之三「貴族世家」餐飲店之停車
    場，乙○○則駕駛上開大慶小客車同行接應。嗣於同日凌晨
    一時許，楊添吉發現失竊報警，警方旋在上開停車場內當場
    查獲坐於該箱型車駕駛座之翁建興，並在大慶小客車內扣得
    翁建興所有供竊車勒贖所用如附表二所示之物品，以及上述
    竊得之劉佳典所有黑色皮夾一個（內有劉佳典機車駕照、健
    保卡各一張，信用卡二張）、張永宏所有之記事本一本等物
    ，且在如附表二編號十六之便條紙上採獲翁建興之指紋，但
    乙○○仍趁隙逃逸，恐嚇取財亦告不遂。
四、乙○○意圖為自己不法所有，恃竊盜為生，先後於：
  (一)九十四年三月十五日上午九時許，攜帶其所有客觀上足以對
    人之身體及生命具有危害之兇器即如附表三所示之螺絲起子
    一支、鐵撬一支，至臺南縣北門鄉永華村五十二之一號臺南
    縣童子軍永華分營區內，竊取潘江池管領之不鏽鋼鐵門二片
    得手並離去現場。嗣潘江池於翌日上午八時三十分許在營區
    內察覺失竊報警處理，警方到場蒐證，扣得煙蒂乙枚及螺絲
    起子一支，經比對乙○○唾液及煙蒂上殘留物之ＤＮＡ，始
    知上情。
  (二)九十四年六月七日下午五時許，攜帶其所有如附表四之物品
    （其中編號二至五之物品為客觀上足以對人之身體及生命具
    有危害之兇器），至臺南縣北門鄉鯤江村一之七號已歇業「
    捷登汽車賓館」內，竊得陳見文所有之白鐵鐵窗二面、不鏽
    鋼水管三支、鐵條一支、滅火器銅頭三個、繼電器一個等物
    ，並將白鐵鐵窗移置到該賓館後方，其餘物品放置在水桶內
    。嗣於同日下午五時三十分許，為陳見文在前揭賓館外發現
    報警處理，警方隨即到場逮捕乙○○，並扣得如附表四所示
    之物品。
五、乙○○意圖為自己不法所有，恃竊盜為生，先後於：
  (一)九十四年七月四日下午一時許，在臺南縣鹽水鎮田寮里七十
    二之五號前騎樓，見林明皆管領使用牌照號碼ＭＵＤ－○九
    七號紅色重型機車停放該處且鑰匙未拔，竟逕自發動引擎離
    去，竊取該車得手，作為代步之工具。
  (二)九十四年七月八日某時，騎乘所竊得之前開機車至臺南縣北
    門鄉○○村○○○段三六一之二十四號農田，徒手竊取郭添
    貴所有四吋銅製水閥開關一個得手。
  (三)九十四年七月八日某時，騎乘所竊得之前開機車至臺南縣北
    門鄉○○村○○○段三六二號農田，徒手竊取郭冬所有四吋
    銅製水閥開關一個得手。
  (四)九十四年七月九日某時，騎乘所竊得之前開機車至臺南縣北
    門鄉○○村○○○段一三○號農田，徒手竊取陳江賜所有四
    吋銅製水閥開關一個得手。乙○○嗣騎乘所竊得之前開機車
    至臺南縣鹽水鎮○○○○段七一四○號資源回收場，將所竊
    得之水閥開關售與不知情之回收場負責人趙福興，後為警方
    循線查獲。
六、案經嘉義縣警察局朴子分局報告臺灣嘉義地方法院檢察署檢
    察官偵查後聲請以簡易判決處刑及臺灣臺南地方法院檢察署
    檢察官移送併辦。
    理  由
一、本件被告乙○○未於言詞辯論終結前對於警訊調查筆錄、偵
    查訊問筆錄、贓物認領保管單、車籍作業系統－查詢認可資
    料、車輛協尋電腦輸入單、車輛尋獲電腦輸入單、車輛竊盜
    車牌失竊資料個別查詢報表－查詢車輛認可資料、扣押目錄
    清單、前科紀錄表等傳聞證據之證據能力有所異議。因被告
    於本院審理時已坦承犯罪，自白且與前開傳聞證據內容大致
    相符，該等證據又無顯不可信之情況，本院審酌予以採納之
    ，無礙被告於程序上之彈劾詰問權利，認前開傳聞證據合於
    刑事訴訟法第一百五十九條之一、之二、之四、之五等規定
    ，因而具備證據能力，此合先敘明。
二、事實欄一所示之犯罪事實（臺灣嘉義地方法院檢察署九十四
    年度偵字第五六○一號），業據被告坦承不諱，核與被害人
    趙仁利、甲○○指訴失竊情節相符，復有贓物認領保管單、
    車輛協尋電腦輸入單、車輛尋獲電腦輸入單、車輛竊盜車牌
    失竊資料個別查詢報表－查詢車輛認可資料等在卷可參。
三、事實欄二所示之犯罪事實（臺灣臺南地方法院檢察署九十四
    年度營偵字第一二二三號），亦為被告坦承不諱，核與被害
    人蔡順益指訴失竊情節相符，復有竊案現場圖、失竊現場照
    片、受理刑事案件報案三聯單等在卷可參。
四、事實欄三所示之犯罪事實，業據被告坦承不諱，核與另案被
    告翁建興於警訊及偵查中供述相符，復為被害人劉佳典、莊
    憶欣、張永宏、楊添吉等指訴綦詳，並有卷附贓物認領保管
    單、車輛竊盜車牌失竊資料個別查詢報表－查詢車輛認可資
    料、行動電話通聯調閱查詢單、內政部警政署刑事警察局指
    紋鑑驗書，以及扣案如附表二所示之物品可資佐證。
五、事實欄四所示之犯罪事實（臺灣臺南地方法院檢察署九十五
    年度偵字第六八一七號），亦為被告坦承不諱，核與被害人
    陳見文、潘江池指訴失竊情節相符，復有卷附贓物認領保管
    單、刑案現場照片、臺南縣警察局鑑驗書、刑案現場證物清
    單、勘察採證同意書、現場地圖、刑案現場照片、證物採驗
    紀錄表等，以及扣案如附表三編號一、附表四所示之物品可
    資佐證。
六、事實欄五所示之犯罪事實（臺灣臺南地方法院檢察署九十四
    年度營偵字第一○四○號、九十四年度偵緝字第一○六一號
    ，此部分檢察官先移送臺灣臺南地方法院併辦，退併後檢察
    官漏未簽分偵案，惟該案卷係與臺灣臺南地方法院檢察署九
    十五年度偵字第六八一七號卷一同移送本院），亦為被告坦
    承不諱，核與被害人林明皆、郭添貴、郭冬、陳江賜等指訴
    失竊情節相符，且經證人趙福興、朱順等供述屬實，復有指
    認犯罪嫌疑人紀錄表、失竊機車及物品照片、贓物認領保管
    單、車籍作業系統－查詢認可資料等在卷可參。綜上所陳，
    被告自白與事實相符，事證明確，其犯行堪以認定。
七、查被告實施本件竊盜期間內並無正當職業，竊得贓物盡皆變
    賣以供作日常生活所用，業據其供陳在卷（本院卷第一百七
    十二頁審判筆錄），佐以竊盜次數甚夥，地域遍及臺南縣及
    嘉義縣境，足徵其恃竊盜為生，是核被告多次竊盜，其間復
    又恐嚇取財之所為，係犯刑法第三百二十二條之常業竊盜罪
    、第三百四十六條第三項、第一項之恐嚇取財未遂罪。聲請
    簡易判決處刑意旨認被告係犯刑法第三百二十條第一項之普
    通竊盜罪，容有未洽，惟社會基本事實同一，應由本院變更
    檢察官所引前開法條。被告與另案被告翁建興就事實欄三所
    示犯行，有犯意聯絡及行為分擔，均為共同正犯。被告先後
    多次恐嚇取財未遂之犯行，時間緊接，方法雷同，所犯係構
    成要件相同之罪名，顯係基於概括犯意為之，應依刑法第五
    十六條連續犯規定從情節較重之事實欄三(一)論以一罪，並加
    重其刑。被告常業竊盜及連續恐嚇取財未遂犯行間，有方法
    結果之牽連關係，為牽連犯，應從一重之常業竊盜罪處斷。
    上訴人雖僅就如事實欄一所示之犯行聲請簡易判決處刑，未
    論及其他部分，然檢察官就犯罪事實一部聲請簡易判決處刑
    者，其效力及於全部，本件被告之全部犯罪事實既具有常業
    犯（集合犯）及牽連犯之實質上及裁判上一罪關係，已如前
    述，本院自得併予審理。
八、原審予以論罪科刑，固非無見，惟查：(一)被告恃竊盜為生，
    所犯構成常業竊盜罪，已如前述，原審未予調查並變更聲請
    簡易判決處刑書所引法條，難謂允洽；(二)原審於九十四年十
    月十八日判決前，偵審卷內之前案紀錄已呈現被告另有多起
    竊盜案件仍在偵查中，乃未調查該等案件與聲請簡易判決處
    刑之部分是否具有實質上或裁判上一罪關係，逕予裁判，未
    盡調查之事，自不無疏漏；(三)原審判決後，尚未確定之前，
    臺灣臺南地方法院檢察署檢察官陸續移送併辦與聲請簡易判
    決處刑部分具有常業犯（集合犯）及牽連犯之實質上及裁判
    上一罪關係之犯行，原審未及審論併辦部分，亦有缺失。上
    訴人指摘原審判決不當，為有理由，應由本院撤銷原審判決
    並自為判決。
九、本院爰依被告之陳述（本審卷第一百七十三頁審判筆錄）及
    臺灣嘉義地方法院檢察署刑案資料查註紀錄表、臺灣高等法
    院被告前案紀錄表之記載，審酌被告年富力壯，不思進取，
    貪圖他人財物因而犯罪之動機及目的；犯罪時未受明顯之刺
    激；徒手或持兇器竊取他人財物之手段；離婚，一個小孩，
    八歲，小學二年級，父母離異，之前從事綁鐵，月入約新台
    幣三至五萬元之生活狀況；未曾受有期徒刑以上刑之宣告之
    品行；國小畢業之智識程度；與被害人或未相識或係鄉里鄰
    居；屢次行竊，甚至竊取農民賴以維生之水閥開關，敗壞社
    會治安，殊為可議；事後尚能坦承犯行之態度等一切情狀，
    量處如主文第二項所示之刑，以資懲儆。惟姑念未曾受有期
    徒刑以上刑之宣告，不另宣告強制工作之保安處分。如附表
    一、三、四所示之物品，係被告所有供實施本件犯罪所用之
    物品；如附表二所示之物品，係共犯翁建興所有供實施本件
    犯罪所用之物品，未扣案者且查無證據得認業已滅失，皆應
    依刑法第三十八條第一項第二款規定宣告沒收。
十、另本件被告所犯者為法定刑為「一年以上、七年以下有期徒
    刑」之刑法第三百二十二條之常業竊盜罪，因而具有刑事訴
    訟法第四百五十一條之一第四項第一款所定「被告所犯之罪
    不合第四百四十九條所定得以簡易判決處刑之案件者」之情
    事。原審本應依同法第四百五十二條規定，改適用通常程序
    審判之，惟因誤用簡易程序裁判，當由本院準用刑事訴訟法
    第三百六十九條第二項規定撤銷原審判決，逕依通常程序為
    第一審判決（法院辦理刑事訴訟簡易程序案件應行注意事項
    第十四點參照）。
十一、末地方法院簡易庭對被告為簡易判決處刑後，經提起上訴
      ，而地方法院合議庭認應為無罪判決之諭知或應為逾刑事
      訴訟法第四百四十九條第三項所定得以簡易判決處刑範圍
      之有罪判決之諭知者，依同法第四百五十五條之一第三項
      準用第三百六十九條第二項之規定意旨，應由該地方法院
      合議庭撤銷簡易庭之判決，改依第一審通常程序審判。其
      所為判決，應屬於「第一審判決」，檢察官及被告仍得依
      通常上訴程序上訴於管轄第二審之高等法院，最高法院九
      十一年度台非字第二一號刑事判決可資參照。故本院合議
      庭依通常訴訟程序審理，撤銷原審判決，自為第一審判決
      ，依上開解釋及說明，檢察官及被告如不服本判決，仍得
      於法定期間內，向管轄之第二審法院提起上訴，附此敘明
      。
據上論結，應依刑事訴訟法第四百五十五條之一第一項、第三項
、第三百六十四條、第三百六十九條第一項前段、第二項、第四
百五十二條、第二百九十九條第一項前段、第三百條，刑法第二
十八條、第三百二十二條、第三百四十六條第三項、第一項、第
五十五條、第三十八條第一項第二款，罰金罰鍰提高標準條例第
一項前段，判決如主文。
本案經檢察官侯德人到庭執行職務。
中    華    民    國    95    年    6     月    28    日
                    刑事第一庭審判長  法  官  許 進 國
                                      法  官  蔡 廷 宜
                                      法  官  張 道 周
上列正本證明與原本無異。
如不服本判決，應於判決送達後10日內向本院提出上訴狀，上訴
於臺灣高等法院臺南分院（應附繕本）。告訴人或被害人如對於
本判決不服者，應具備理由請求檢察官上訴，其上訴期間之計算
係以檢察官收受判決正本之日期為準。
中    華    民    國    95    年    6     月    28    日
                                      書記官  黃 意 雯
附表一
┌──┬──────────┬─────┬──────┐
│編號│物品名稱            │數量      │備註        │
├──┼──────────┼─────┼──────┤
│1   │鐵鎚                │1支       │未扣案      │
└──┴──────────┴─────┴──────┘
附表二
┌──┬──────────┬─────┬──────┐
│編號│物品名稱            │數量      │備註        │
├──┼──────────┼─────┼──────┤
│1   │筆記本              │1本       │94保管3520  │
├──┼──────────┼─────┼──────┤
│2   │開口板手            │2支       │94保管3520  │
├──┼──────────┼─────┼──────┤
│3   │小型手電筒          │3支       │94保管3520  │
├──┼──────────┼─────┼──────┤
│4   │挫刀                │3支       │94保管3520  │
├──┼──────────┼─────┼──────┤
│5   │六角板手            │5支       │94保管3520  │
├──┼──────────┼─────┼──────┤
│6   │彎鉤起子            │1支       │94保管3520  │
│    │                    │          │自行改造而成│
├──┼──────────┼─────┼──────┤
│7   │十字起子            │6支       │94保管3520  │
├──┼──────────┼─────┼──────┤
│8   │一字起子            │1支       │94保管3520  │
├──┼──────────┼─────┼──────┤
│9   │梅花板手            │3支       │94保管3520  │
├──┼──────────┼─────┼──────┤
│10  │Ｔ字型板手          │1支       │94保管3520  │
├──┼──────────┼─────┼──────┤
│11  │削尖起子            │1支       │94保管3520  │
├──┼──────────┼─────┼──────┤
│12  │美工刀              │1把       │94保管3520  │
├──┼──────────┼─────┼──────┤
│13  │固定板手            │2支       │94保管3520  │
├──┼──────────┼─────┼──────┤
│14  │斜口鉗              │2支       │94保管3520  │
├──┼──────────┼─────┼──────┤
│15  │黑色手提袋          │1個       │94保管3520  │
├──┼──────────┼─────┼──────┤
│16  │便條紙              │1張       │94保管3520  │
├──┼──────────┼─────┼──────┤
│17  │汽車鑰匙            │1支       │94保管3520  │
├──┼──────────┼─────┼──────┤
│18  │行動電話            │2具       │94保管3520  │
└──┴──────────┴─────┴──────┘
附表三
┌──┬──────────┬─────┬──────┐
│編號│物品名稱            │數量      │備註        │
├──┼──────────┼─────┼──────┤
│1   │螺絲起子            │1支       │94保管2197  │
├──┼──────────┼─────┼──────┤
│2   │鐵撬                │1支       │未扣案      │
└──┴──────────┴─────┴──────┘
附表四
┌──┬──────────┬─────┬──────┐
│編號│物品名稱            │數量      │備註        │
├──┼──────────┼─────┼──────┤
│1   │水桶                │1個       │94保管1637  │
├──┼──────────┼─────┼──────┤
│2   │小油壓剪            │1支       │94保管1637  │
├──┼──────────┼─────┼──────┤
│3   │板手                │3支       │94保管1637  │
├──┼──────────┼─────┼──────┤
│4   │萬能板手            │1支       │94保管1637  │
├──┼──────────┼─────┼──────┤
│5   │鐮刀                │1支       │94保管1637  │
└──┴──────────┴─────┴──────┘
附記本判決之論罪法條全文
刑法第三百二十二條
以犯竊盜罪為常業者，處一年以上、七年以下有期徒刑。
刑法第三百四十六條第一項、第三項
意圖為自己或第三人不法之所有，以恐嚇使人將本人或第三人之
物交付者，處六月以上五年以下有期徒刑，得併科一千元以下罰
金。
前二項之未遂犯罰之。


司法院資訊處製作；財團法人民間司法改革基金會備份。
